【裁判字號】    98,交聲,37
【裁判日期】    980610
【裁判案由】    違反道路交通管理處罰條例聲明異議
【裁判全文】
臺灣士林地方法院交通事件裁定          98年度交聲字第37號
原處分機關  臺北市交通事件裁決所
異  議  人
即受處分人  吉祥貨運有限公司
                    統一編號：00000000號
代  表  人  甲○○
上列異議人即受處分人因違反道路交通管理處罰條例案件，對於
臺北市交通事件裁決所民國97年12月12日所為之處分（原處分案
號：北市裁罰字第裁22-C00000000號），聲明異議，本院裁定如
下：
    主  文
原處分撤銷。
吉祥貨運有限公司不罰。
    理  由
一、按法院受理交通事件，準用刑事訴訟法之規定，道路交通管
    理處罰條例第89條前段定有明文，則刑事訴訟程序基本原則
    之一「罪疑唯輕原則」，於法院審理行為人違反道路交通管
    理處罰條例案件時，自當有其適用。易言之，法院於審理前
    揭案件，於踐行調查證據程序完畢後，為事實之認定時，如
    就原處分機關所認定之行為人違規事實仍有合理之訴訟上懷
    疑，而無行為人確有該當於道路交通管理處罰條例各該處罰
    條文之構成要件之確信者，即應本於訴訟上「對待證事實倘
    有懷疑，則從被告之利益作解釋」之證據法則，作對行為人
    有利之認定。次按交通警員製單舉發違反道路交通管理處罰
    條例所列之違規事實，本質上為行政處分，係公法上行為，
    基於公務員為公法上行為具有公信力之原則，固應認其所舉
    發交通違規事實在法律上有推認為真實之「有效推定」效力
    ，然於受處分人對於違規事實之存否有爭執，請求法院裁決
    時，法院允宜依據卷附各項證據資料，以論理法則及經驗法
    則為基礎，作客觀的、綜合的判斷，如可認舉發員警顯有誤
    認、誤判之可能或證據不足情事，即應予受處分人有利之認
    定，尚不得僅以舉發員警與受處分人素不相識、且無夙怨，
    當無設詞攀誣之理為論據，遽為受處分人確有所指交通違規
    事實之推認，合先敘明。
二、原處分意旨略以：異議人即受處分人所有車牌號碼013-AP號
    營業貨運曳引車（下稱系爭車輛）於97年7 月26日18時30分
    許，在臺北縣板橋市浮洲橋下，經員警舉發「裝載砂石未依
    規定使用砂石專用車輛」之違規事實，爰依道路交通管理處
    罰條例第29條之1 第1 項，裁處新臺幣（下同）4 萬元。
三、異議意旨略以：本件系爭車輛於舉發當時所載運為工地連續
    壁施工所產生之較稀廢土，其含水量超過70％，故需使用密
    封式之車廂，避免於運輸途中滲漏，系爭車輛即係密封式、
    專門打造用來裝載此類廢土之車廂。若使用砂石專用車或一
    般傾卸式框式載運此類廢土，會有運輸途中滲漏、散落污染
    道路、路面之虞。又本案發生時原遭舉發有「超載廢土」之
    情事，事後才被臺北市交通事件裁決所函請舉發單位再度製
    單舉發本件「裝載砂石（後經舉發機關更改為「廢土即俗稱
    土方」）未依規定使用砂石專用車輛」之違規，有臺北縣警
    察局板橋分局97年11月4 日北縣警板交裁字第0970046928號
    函可證，原舉發機關舉發先後更改違規事實，致與事實不符
    ，爰依法聲明異議等語。
四、經查：
（一）按裝載砂石、土方未依規定使用專用車輛，或其專用車廂
      未合於規定或變更車廂者，處汽車所有人新臺幣4 萬元以
      上8 萬元以下罰鍰，並當場禁止通行，道路交通管理處罰
      條例第29條之1 第1 項定有明文。揆諸上開規定，未使用
      專用車輛之處罰，以所裝載運者係砂石、土方為限，裝載
      廢土（如含水量高之連續壁施工廢土）需要用密封式的車
      輛以防運送途中散逸，影響行車安全，可知廢土並非上開
      條文所稱之「砂石」或「土方」。
（二）異議人即受處分人吉祥貨運有限公司所有之車牌013-AP號
      營業貨運曳引車（下稱系爭車輛）於97年7 月26日18時30
      分許，在臺北縣板橋市浮洲橋下，經員警舉發「裝載砂石
      土方未依規定使用砂石專用車輛」之違規事實等情，固有
      該舉發違反道路交通管理事件通知單影本1 紙在卷可稽，
      惟查：
（三）證人即系爭車輛駕駛人施國亮證稱：舉發當天其載運之貨
      物係連續壁工地之泥漿，含水量甚高，若未用密封車廂載
      運，將會有溢流污損路面之情形等語；又證人即舉發員警
      乙○○亦證稱：當天原係攔停系爭車輛有超載廢土（舉發
      單見本院卷第10頁），該車若非載送泥漿或挖出之土漿，
      不會使用密封車廂，伊於違規單上違規事實欄填載「廢土
      」，並非「砂石」，若系爭車輛載送「砂石」，伊會填載
      「砂石」。而本件係監理處通知本局，本局才再度開單舉
      發「裝載砂石未依規定使用砂石專用車輛」（本局函文見
      本院卷第15頁）」等語（見本院訊問筆錄第2 、3 頁），
      經核證人乙○○係就案發當日親身經歷之舉發經過作證，
      所證內容，就案件違規情節及舉發經過敘述詳確。且證人
      與異議人原不相識，2 人間既無利害關係，故證人要無設
      詞對異議人為有利之供述，進而招致偽證重罪之可能及必
      要，是其證詞應屬可信，則系爭車輛係裝載含水量高之廢
      土超重而遭舉發，其後因臺北市監理所請其補告發，始再
      度舉發本件「裝載砂石未依規定使用砂石（後經舉發機關
      更改為「廢土即俗稱土方」）專用車輛」，足見系爭車輛
      實未裝載砂石或土方。是處分機關認異議人有上開違規行
      為，尚乏積極證據。
五、綜上所述，本件既查無其他積極證據足以證明受處分人有原
    處分機關所認定之前開違規行為，自應為對受處分人有利之
    認定。原處分機關不察，遽對受處分人為前開裁決，難認為
    允當，應認本件異議為有理由，由本院將原處分撤銷，改諭
    知受處分人不罰，以資適法。
據上論斷，應依道路交通案件處理辦法第20條前段，裁定如主文
。
中    華    民    國    98    年    6     月    10    日
                  交通法庭法  官  賴邦元
以上正本證明與原本無異。
如不服本裁定應於送達後5日內向本院提出抗告狀。
                          書記官  游育慈
中    華    民    國    98    年    6     月    10    日


司法院資訊處製作；財團法人民間司法改革基金會備份。
